臺灣臺南地方法院刑事裁定　　　　　　　96年度聲判字第10號
聲　請　人
即　告訴人　乙○○
告訴代理人　許芳瑞律師
被　　　告　甲○○
上列聲請人因告訴被告詐欺案件，不服臺灣高等法院臺南分院檢
察署檢察長駁回再議之處分（96年度上聲議字第86號），聲請交
付審判，本院裁定如下：
    主    文
聲請駁回。
    理    由
一、按告訴人不服上級法院檢察署檢察長或檢察總長認再議為無
    理由而駁回之處分者，得於接受處分書後十日內委任律師提
    出理由狀，向該管第一審法院聲請交付審判；又法院認為交
    付審判之聲請不合法或無理由者，應駁回之，刑事訴訟法第
    二百五十八條之一、第二百五十八條之三第二項前段，分別
    定有明文。
二、次按九十一年二月八日修正公布之刑事訴訟法，新增第二百
    五十八條之一至之四所規定之「交付審判制度」，其主要目
    的在建立對於檢察官不起訴或緩起訴裁量權之外部監督機制
    ，法院僅就檢察官所為不起訴或緩起訴之處分是否正確加以
    審查，以防止檢察機關濫權。依此立法精神，同法第二百五
    十八條之三第三項規定法院審查聲請交付審判案件時「得為
    必要之調查」，其調查證據之範圍，自應以偵查中曾顯現之
    證據為限。再為避免法官權限之過度擴張，因而壓縮檢察官
    之控訴權限，法院對於聲請交付審判案件之審查，應限於檢
    察官不起訴處分是否違法。質言之，如檢察官係依據刑事訴
    訟法第二百五十二條規定予以不起訴處分者，應審查該處分
    是否符合該條各款之規定；若係依據同法第二百五十三條規
    定為不起訴處分者，則應審查該處分是否有裁量逾越或裁量
    濫用之情形；至於檢察官據以不起訴處分之基礎事實，則非
    法院應行介入審查之對象。蓋法院裁定交付審判之前提，乃
    該案件已經跨越起訴門檻，亦即符合刑事訴訟法第二百五十
    一條第一項規定檢察官應提起公訴之情形，縱或法院對於檢
    察官所認定之事實有不同判斷，惟該案件必須繼續偵查始能
    判斷應否起訴者，即該案件並未存有應起訴之犯罪事實及理
    由，而未到達起訴門檻時，法院仍應依據同法第二百五十八
    條之三第二項前段規定，以聲請無理由裁定駁回。次按，犯
    罪事實應依證據認定之，無證據不得認定犯罪事實，刑事訴
    訟法第一百五十四條第二項定有明文。再事實之認定，應憑
    證據，如未能發現相當證據，或證據不足以證明，自不能以
    推測或擬制之方法，為裁判基礎；而認定犯罪事實所憑之證
    據，雖不以直接證據為限，間接證據亦包括在內，然而無論
    是直接或間接證據，其為訴訟上之證明，須於通常一般人均
    不致有所懷疑，而得確信為真實之程度者，始得據為有罪之
    認定；又告訴人之告訴，本以使被告受刑事訴追為目的，故
    其陳述是否與事實相符，自應調查其他證據，以資審認，苟
    其所為攻擊之詞，尚有瑕疵，則在此瑕疵未予究明以前，即
    不能遽採為斷罪之基礎（最高法院二十九年上字第三一○五
    號、三十年上字第八一六號、四十年台上字第八六號、五十
    二年台上字第一三○○號、六十九年台上字第一五三一號及
    七十六年台上字第四九八六號著有判例意旨參照）。
三、本件聲請人即告訴人乙○○以被告甲○○涉犯詐欺罪向臺灣
    臺南地方法院檢察署檢察官提出告訴，經該署檢察官於民國
    九十五年九月二十三日，以九十五年度偵字第一一九七九號
    為不起訴處分後，聲請人不服，聲請再議經臺灣高等法院臺
    南分院檢察署檢察長於九十五年十一月十三日，以九十五年
    上聲議字第九五六號命令發回續查，嗣於九十五年十二月二
    十五日，臺灣臺南地方法院檢察署檢察官又以九十五年度偵
    續字第一六七號為不起訴處分後，聲請人不服，聲請再議經
    臺灣高等法院臺南分院檢察署檢察長於九十六年一月二十五
    日，以九十六年度上聲議字第八六號處分書，以再議為無理
    由而駁回再議，聲請人於九十六年一月三十一日收受再議駁
    回處分書，於九十六年二月九日委任律師向本院聲請交付審
    判等情，此有臺灣臺南地方法院檢察署九十五年度偵字第一
    一九七九號、九十五年度偵續字第一六七號偵查卷、臺灣高
    等法院臺南分院檢察署九十六年度上聲議字第八六號偵查卷
    核閱屬實，並有交付審判聲請狀附卷可稽，是本件聲請於程
    序上已符合規定，先予敘明。
四、本件聲請交付審判意旨略以：被告甲○○所經營之永康營造
    有限公司（下稱永康公司）承攬臺南市政府「鯤鯓社區排水
    系統及抽水站工程」，依永康公司與臺南市政府上開工程合
    約之約定，永康公司就港區內含有雜質（蚵殼除外）之回填
    後剩餘土方及營建廢棄物，有運出港區之責，並須自覓合法
    土資場運棄，所餘土方亦須依港務局指示堆置，均不得出售
    他人，且臺南市政府就永康公司載運工程棄土，業已編列預
    算由永康公司領取。詎被告甲○○明知上情，竟意圖為自己
    不法之所有，於九十四年十月十六日，在永康公司內，向聲
    請人乙○○佯稱：「我公司承攬之安平港鯤鯓社區排水系統
    改善工程，工程棄土可外運售於他人」等語，致聲請人乙○
    ○因此陷於錯誤，而以新台幣（下同）二十二萬五千元向被
    告甲○○購買上開工程之棄土，至翌日（即十七日），聲請
    人乙○○雇工至安平港區欲將上開工程棄土運出時，為警攔
    阻，告訴人乙○○始知受騙，爰聲請交付審判云云。
五、按犯罪事實應依證據認定之，無證據不得推定其犯罪事實；
    又不能證明被告犯罪者，應諭知無罪之判決；刑事訴訟法第
    一百五十四條第二項、第三百零一條第一項分別定有明文。
    所謂犯罪事實之證據，係指足以認定被告確有犯罪行為之積
    極證據而言，該項證據且須適合被告犯罪事實之認定，始得
    採為斷罪資料，有最高法院二十九年度上字第三一○五號、
    五十三年度臺上字第二七五○判例足資參照。又認定不利於
    被告之事實，須依積極證據，苟積極證據不足為不利於被告
    事實之認定時，即應為有利於被告之認定，更不必有何有利
    之證據。再事實之認定，應憑證據，如未能發現相當證據，
    或證據不足以證明，自不能以推測或擬制之方法，為裁判基
    礎，最高法院三十年度上字第八一六號、四十年度臺上字第
    八六號判例亦可參照。況告訴人之告訴，係以使被告受刑事
    訴追為目的，是其陳述是否與事實相符，仍應調查其他證據
    以玆審認，最高法院五十二年度臺上字第一三○○號判例可
    資參照。
六、本件被告甲○○於偵查中固不否認其係永康公司負責人，永
    康公司承攬臺南市政府「安平港鯤鯓社區排水系統改善工程
    」，與告訴人訂立工程廢土之買賣契約等事實，惟堅決否認
    有何詐欺犯行，辯稱：向臺南市政府承攬工程，工程廢土業
    經臺南市政府核准運出港區，並非不能運出，係因港務局人
    員認知有差距而不能運出，並無詐欺之故意等語。經查：
  (一)永康公司承攬臺南市政府「安平港鯤鯓社區排水系統改善工
    程」，應將工程棄土遠運之事實，此有臺南市政府工務局「
    安平港鯤鯓社區排水系統改善工程」詳細價目表及單價分析
    表各一份附卷可稽。此外，臺南市政府函請「永康營造有限
    公司」將工程全數土方，依合約自覓合法土資場運棄一情，
    亦有臺南市政府九十四年八月十七日函一紙在卷足憑，聲請
    人亦自承知悉該函文內容，顯見聲請人與被告訂立買賣契約
    之標的物即工程棄土，於本件買賣契約訂約之際，係屬可運
    出安平港區之事實，要可認定。
  (二)其次，再參以卷附由聲請人所提出，被告所書立之同意書影
    本，其上亦明確記載被告係同意聲請人「由鯤鯓抽水站工程
    運廢棄土方伍仟立方公尺運至廢棄土方倒置場」等語，是以
    被告既依上揭工程合約規定有遠運工程棄土之責，則其與聲
    請人所為運送「廢棄土方」之約定，自難指其有何施用詐術
    之行為。依上揭工程之土方會勘會議結論，其中雖有：「工
    程內所需運出工區之廢棄物（含非港區內依合約所需運出之
    土方），請監造單位於相關文件簽名確認後始得放行」之記
    載，惟依證人即主辦本件工程之臺南市政府工務局水利工程
    課技佐葉章明於偵查中到庭所證稱：「本件工程合約中所謂
    之餘方遠運處理，係指承包商要將餘方運到合法的棄土場；
    永康營造有限公司在工程中有一次要載運餘方被港務局阻止
    ，因港務局對清潔的土方與我們工程的餘方認知上有差異，
    所以才沒有讓永康營造有限公司去載運土方」等情，可知本
    案聲請人未能將土方運出，係因事後港務局與該工程監造單
    位就該批運送土方之性質認知有異所致，並非自始即禁止遠
    運工程棄土，要難以此認定被告有施用詐術之行為。從而被
    告甲○○依合約約定必須將上開工程棄土遠運至他處，而將
    該棄土賣予告訴人，客觀上應係一般正常交易行為，尚非屬
    詐術。此外，復查無其他積極證據足資證明被告有詐欺之犯
    行，揆以上開調查事實之結果，被告之行為，尚與詐欺取財
    罪之構成要件行為有間，尚難以詐欺罪相繩。
七、綜上所述，原不起訴處分及駁回再議之處分，已就聲請交付
    審判各節理由均已詳敘所憑證據及認定之依據，核無訛誤，
    聲請人所提交付審判理由，復均無可採，故本件被告罪嫌由
    卷內資料從形式上觀察，仍未達於起訴之門檻，原不起訴處
    分及駁回再議聲請之處分，認被告罪嫌不足不予起訴，並無
    不當。此外聲請人未另具體指明偵查卷內所存證據，如何已
    具相當證據足以認定被告有其所指訴應予起訴審理之犯行，
    而應由本院裁定交付審判，其遽行指摘檢察官偵查未臻完備
    ，實無理由，本院既認本件無得據以交付審判之事由存在，
    聲請人聲請交付審判，自應予駁回。
八、依刑事訴訟法第二百五十八條之三第二項前段裁定如主文。
中　　華　　民　　國　　96　　年　　 6　 　月　　6 　 日
　　　　　　　　　刑事第二庭    法　官　蘇義洲
                                法  官  徐文瑞
                                法  官  洪士傑
上正本證明與原本無異。
不得抗告。
             　　　　 　　　　　書記官　王政煌
中　　華　　民　　國　　96　　年　　6 　　月　　7 　　日
